【裁判字號】    99,消債更,307
【裁判日期】    990809
【裁判案由】    聲請更生程序
【裁判全文】
臺灣高雄地方法院民事裁定           99年度消債更字第307號
聲  請  人  甲○○
上列當事人聲請消費者債務清理事件，本院裁定如下：
    主  文
聲請人即債務人甲○○自民國九十九年八月九日下午四時起開始
更生程序。
命司法事務官進行本件更生程序。
    理      由
一、按「債務人不能清償債務或有不能清償之虞者，得依本條例
    所定更生或清算程序，清理其債務。」、「法院開始更生程
    序之裁定，應載明其年、月、日、時，並即時發生效力。」
    、「法院裁定開始更生或清算程序後，得命司法事務官進行
    更生或清算程序，必要時得選任律師、會計師或其他適當之
    自然人或法人一人為監督人或管理人。」，消費者債務清理
    條例第3 條、第45條第1 項、第16條第1 項分別定有明文。
二、聲請意旨略以：聲請人前未曾依「中華民國銀行公會會員辦
    理消費金融案件無擔保債務協商機制」請求共同協商債務清
    償方案，後於消費者債務清理條例施行後，乃向最大債權金
    融機構即台北富邦銀行請求協商而於民國99年6 月7 日經通
    知未成立，而聲請人對金融機構因消費借貸所負之債務計達
    新臺幣（下同）538,643 元，惟聲請人每月平均薪資所得於
    扣除個人必要生活費用及扶養費後已不能清償債務，而聲請
    人所負無擔保或無優先權之債務總額並未逾1,200 萬元，復
    未經法院裁定開始清算程序或宣告破產，爰依法聲請更生等
    語。
三、經查，聲請人現計積欠如附表所示債權人共538,643 元之債
    務，而聲請人於消費者債務清理條例施行後，於99年6 月間
    曾與最大債權銀行台北富邦銀行申請前置協商，經台北富邦
    銀行提出以分180 期，利率為5 ％，每月清償4,263 元為清
    償條件，因聲請人無法負擔該還款條件，致使協商不成立，
    此有財團法人聯合徵信中心債權人清冊、前置協商不成立通
    知書等件在卷為證。又聲請人主張其現為自營民俗療法整復
    員，於99年4 至6 月收入分別為15,000元、23,600元、17,3
    00元，但每月須支出店租4,500 元，另其尚領有政府低收入
    補助金每月9,400 元及一年三節代金計9,000 元，名下無財
    產，又其與配偶育有3 名未成年子女，目前業已離婚，而其
    母沒有收入，名下亦無財產，其所得於扣除個人支出、扶養
    其未成年子女3 名及其母施月英之必要生活費用後，即已無
    法履行上開還款協議等情，業據其提出財產及收入狀況說明
    書、綜合所得稅各類所得資料清單、財產歸屬資料清單、戶
    籍謄本、薪資切結書、存摺影本、家族系統表等件為證，而
    本院經審核上開各件無誤後，參酌內政部社會司所公佈之最
    低生活費標準及聲請人所提出之支出說明、生活費單據等為
    計算結果，認其主張應確為屬實，則聲請人雖為從事小規模
    營業活動之消費者，惟其每月平均營業額並未超過20萬元已
    如前述，且其所負無擔保或無優先權之債務總額並未逾法定
    1,200 萬元之數額，而其於未償債務亦應已無清償之能力或
    已有不能為清償之情形，再者聲請人經查並未經裁定開始更
    生、清算等程序，且亦無許可和解、宣告破產、認可和解、
    更生或協調等民事事件，有本院民事紀錄科查詢表、臺灣高
    等法院被告前案紀錄表在卷可查，且無消費者債務清理條例
    第6 條第3 項、第8 條或第46條各款所定應駁回更生聲請之
    事由存在，則揆諸上開說明，聲請人向有管轄權之本院依消
    費者債務清理條例聲請更生程序以清理其債務依法即屬有據
    ，自應予以准許，爰並依上開規定命司法事務官進行本件更
    生程序而裁定如主文。
四、依消費者債務清理條例第11條第1 項、第45條第1 項、第16
    條第1 項，裁定如主文。
中    華    民    國    99    年    8     月    9     日
              民事第四庭    法    官    楊淑儀
上為正本係照原本作成
本件不得抗告
本件裁定已於99年8月9日下午4時公告。
中    華    民    國    99    年    8     月    9     日
                            書  記  官  王資惠
附表：債權人清冊
┌──┬────────┬───────┬──────┐
│編號│債權人          │金額（新臺幣）│備        註│
├──┼────────┼───────┼──────┤
│一  │台北富邦銀行    │391,000元     │            │
├──┼────────┼───────┼──────┤
│二  │合作金庫銀行    │25,387元      │            │
├──┼────────┼───────┼──────┤
│三  │聯邦銀行        │42,126元      │            │
├──┼────────┼───────┼──────┤
│四  │遠東銀行        │63,130元      │            │
├──┼────────┼───────┼──────┤
│五  │中國信託銀行    │17,000元      │            │
├──┴────────┼───────┼──────┤
│合                  計│538,643元     │            │
└───────────┴───────┴──────┘

司法院資訊處製作；財團法人民間司法改革基金會備份。
